【裁判字號】    89,判,669
【裁判日期】    890309
【裁判案由】    綜合所得稅
【裁判全文】
行  政  法  院  判  決                            八十九年度判字第六六九號
    原      告  甲○○
    被      告  財政部臺北市國稅局
右當事人間因綜合所得稅事件，原告不服行政院中華民國八十八年一月二十日台八十
八訴字第○二八五五號再訴願決定，提起行政訴訟。本院判決如左︰
    主  文
原告之訴駁回。
    事  實
緣原告八十三年度綜合所得稅未依限辦理結算申報，經被告依財政部台灣省中區國稅
局（下稱中區國稅局）通報資料，以原告開設大衛Ｅ２兒童美語補習班未設帳記載，
乃依查得資料核定其當年度取自該補習班之執行業務所得為新台幣（下同）四八五、
一○○元，除併入八十三年度綜合所得，補徵稅額三九、六七七元外，並處罰鍰三三
、八○○元。原告對被告核定其大衛Ｅ２兒童美語所得及罰鍰部分不服，申請復查結
果，除將執行業務所得四八五、一○○元轉正為其他所得外，其餘未獲變更。原告猶
未甘服，提起訴願、再訴願，遞遭決定駁回，遂提起行政訴訟。茲摘敘兩造訴辯意旨
如次：
原告起訴意旨略謂︰一、國小學生毋須為升學而考美語，因此，原告八十三年開設之
大衛Ｅ２兒童美語，不得歸類為補習班。二、財政部八十四年二月八日台財稅第八四
一六○三九○七號函核定私人辦理補習班、托兒所、幼稚園成本及必要費用標準，依
標準二所定之必要費用為收入之百分之三十，亦有矛盾，因發生年度為八十三年，八
十四年財政部函釋，應規範八十四年度執行業務者。三、原告未設帳簿記帳，亦不知
被告核算執行業務所得四八五、一○○元，且未有任何扣繳憑單及繳稅通知書寄出。
原告當年度所有憑證所得為一五八、八三六元，未達扣繳標準，不必申報。被告如為
核定，應在當年度寄出扣繳憑單，原告因不知情而未申報，不應受罰。四、業務狀況
調查紀錄表欠詳，原告於再訴願時已具體說明，且當時未告知該份調查紀錄表之核算
內容，多處空白亦未當面填寫清楚，原告如當場瞭解內容，將不會蓋章，因與事實不
符。又僅憑二張調查紀錄表核定所得，實有未當。五、請判決撤銷原處分及一再訴願
決定，以維原告權益等語。
被告答辯意旨略謂︰一、補徵綜合所得稅之補習班所得部分：（一）按「執行業務者
至少應設置日記帳一種，詳細記載其業務收支項目；帳簿使用前，並應送主管稽徵機
關登記驗印。」、「執行業務者．．．未依法設帳及保存憑證．．．，稽徵機關得照
同業一般收費及費用標準核定其所得額。」分別為行為時所得稅法第十四條第一項第
二類第二款及同法施行細則第十三條第二項所明定。次按「私人辦理之補習班、幼稚
園、托兒所、養護、療養院（所），不符合免稅規定者，其所得之查核準用本辦法。
」、「執行業務者於規定期限內辦理結算申報並能提供證明所得額之帳簿、文據調查
者，其執行業務所得，應依帳載核算認定。其未依規定提供調查者，應依所得稅法第
八十三條及同法施行細則第十三條規定訂定之收費及費用標準核定其所得額．．．」
亦為執行業務所得查核辦法第二條第二項及第八條所規定。又「私人辦理補習班、托
兒所、幼稚園暨養護、療養院（所），其設立人如未依法辦理結算申報，或未依法設
帳記載並保存憑證，或未能提供證明所得額之帳簿文據者，依下列標準計算其必要費
用．．．二、文理、升學、語文、法商職業補習班：為收入之百分之三十。．．」復
經財政部八十四年二月八日台財稅第八四一六○三九○七號函釋在案。（二）原告係
大衛Ｅ２兒童美語補習班之負責人，因該補習班八十三年度並未設帳，經中區國稅局
台中縣分局（下稱台中縣分局）依查得之業務狀況調查紀錄表，核定執行業務所得四
八五、一○○元，通報被告併課原告當年度綜合所得稅。（三）系爭大衛Ｅ２兒童美
語補習班八十三年度之收入六九三、○○○元，業經台中縣分局分別於八十三年五月
二十一日及同年十二月十二日作成業務狀況調查紀錄表，並由原告簽章認可，有八十
三年度私立補習班業務狀況調查紀錄表可稽，且該補習班當年度未依法設帳記載，被
告即依前述業務狀況調查紀錄表資料，暨財政部訂頒之費用標準，核定其當年度所得
額為四八五、一○○元〔計算式：693,000×（1-30%）＝ 485,100〕，並無不合。惟
原告經營大衛Ｅ２兒童美語補習班之所得，核屬行為時所得稅法第十四條第一項第九
類之其他所得，復查決定乃將系爭執行業務所得轉正為其他所得，亦無不合。原告主
張大衛Ｅ２兒童美語補習班全年處於虧損狀態，惟仍未提供足資證明該補習班當年度
所得額之帳簿文據供核，自難採認。二、裁處罰鍰部分：（一）按「納稅義務人未依
本法規定自行辦理結算申報，而經稽徵機關調查，發現有依本法規定課稅之所得額者
，除依法核定補徵應納稅額外，應照補徵稅額，處三倍以下之罰鍰。」為所得稅法第
一百十條第二項所明定。（二）原告負責之大衛Ｅ２兒童美語補習班八十三年度有其
他所得四八五、一○○元，又原告當年度另領有營利、執行業務、薪資、利息所得計
一五八、八三六元，亦為原告所不爭，合計六四三、九三六元，已超過當年度規定之
免稅額、標準扣除額之合計數，原告未依行為時所得稅法第七十一條規定辦理綜合所
得稅結算申報，被告按補徵稅額三九、六七七元處罰鍰三三、八○○元〔計算式：39
,677×（486,300×1＋157,636×0.4）÷643,936＝ 33,800，計至百元〕，並無不合
。三、綜上，原處分及一再訴願決定並無違誤，請判決駁回原告之訴等語。
    理  由
按「個人之綜合所得總額，以其全年左列各類所得合併計算之：．．．第九類：其他
所得：不屬於上列各類之所得，以其收入額減除成本及必要費用後之餘額為所得額。
」、「納稅義務人未依本法規定自行辦理結算申報，而經稽徵機關調查，發現有依本
法規定課稅之所得額者，除依法核定補徵應納稅額外，應照補徵稅額，處三倍以下之
罰鍰。」分別為行為時所得稅法第十四條第一項第九類及現行所得稅法第一百十條第
二項所明定。次按「私人辦理之補習班、幼稚園、托兒所、養護、療養院（所），不
符合免稅規定者，其所得之查核準用本辦法。」、「執行業務者於規定期限內辦理結
算申報並能提供證明所得額之帳簿、文據調查者，其執行業務所得，應依帳載核算認
定。其未依規定提供調查者，應依所得稅法第八十三條及同法施行細則第十三條規定
訂定之收費及費用標準核定其所得額．．．」亦為執行業務所得查核辦法第二條第二
項及第八條所規定。又「幼稚園、托兒所、補習班之所得，應以其所收學雜費等減除
成本及必要費用後之餘額，由所得人按其他所得依法申報課徵綜合所得稅，其所得額
之核定準用『執行業務所得查核辦法』之規定辦理。」、「執行業務者未依法辦理結
算申報，或未依法設帳記載並保存憑證，或未能提供證明所得額之帳簿文據者，稽徵
機關得依下列標準計算其收入額．．．附註：三、本標準未規定之項目，由稽徵機關
自行調查認定。」、「私人辦理補習班、托兒所、幼稚園暨養護、療養院（所），其
設立人如未依法辦理結算申報，或未依法設帳記載並保存憑證，或未能提供證明所得
額之帳簿文據者，依下列標準計算其必要費用．．．二、文理、升學、語文、法商職
業補習班：為收入之百分之三十。．．」復分別經財政部八十七年八月十九日、八十
四年二月十五日、八十四年二月八日台財稅第000000000、0000000
00、八四一六○三九○七號函釋在案。前開函釋與所得稅法有關規定並無違背，自
得予以適用。本件原告八十三年度綜合所得稅未依限辦理結算申報，經被告依中區國
稅局通報資料，以原告開設大衛Ｅ２兒童美語補習班未設帳記載，乃依查得資料核定
其當年度取自該補習班之執行業務所得為四八五、一○○元，除併入八十三年度綜合
所得，補徵稅額三九、六七七元外，並處罰鍰三三、八○○元。原告對被告核定其大
衛Ｅ２兒童美語所得及罰鍰部分不服，申請復查結果，除將執行業務所得四八五、一
○○元轉正為其他所得外，其餘未獲變更。原告循序起訴謂其開設之大衛Ｅ２兒童美
語，非為升學，不得歸類為補習班。本件發生年度為八十三年，不應適用財政部八十
四年二月八日台財稅第八四一六○三九○七號函釋規定。業務狀況調查紀錄表欠詳，
且與事實不符。又原告因不知情而未申報，不應受罰（詳如事實欄所載）云云。查原
告為大衛Ｅ２兒童美語補習班之負責人，因該補習班八十三年度並未設帳，經台中縣
分局依八十三年五月二十一日及同年十二月十二日所查得之由原告簽章認可之業務狀
況調查紀錄表，認定系爭大衛Ｅ２兒童美語補習班八十三年度之收入為六九三、○○
○元，執行業務所得為四八五、一○○元，而通報被告併課原告當年度綜合所得稅。
又原告八十三年度綜合所得稅未依限辦理結算申報，且其開設之語文補習班，於八十
三年度亦未設帳記載，原告復未能提供足資證明收入、成本及必要費用之文據資料，
被告乃依台中縣分局八十三年度私立補習班業務狀況調查紀錄表之查得資料，認定原
告當年度補習班之收入為六九三、○○○元，並減除收入百分之三十之必要費用後，
核定其當年度其他所得為四八五、一○○元。另原告當年度領有營利、執行業務、薪
資、利息所得計一五八、八三六元，是原告八十三年度之綜合所得總額六四三、九三
六元，已逾當年度規定之免稅額、標準扣除額之合計數，原告未依法辦理綜合所得稅
結算申報，被告按補徵稅額三九、六七七元處罰鍰三三、八○○元〔計算式：39,677
×（ 486,300×1＋157,636×0.4）÷643,936 ＝ 33,800，計至百元〕，徵諸首開規
定，洵屬有據。另補習班之收入額、成本及必要費用之計算認定，並非以補習班是否
為升學目的而異其計算。又財政部八十四年函釋，係補充所得稅法及執行業務所得查
核辦法之規定，與前揭規定亦無違背，自得適用於八十三年度所發生之所得。再台中
縣分局八十三年五月二十一日及同年十二月十二日查得之業務狀況調查紀錄表，業經
原告簽章認可，其於事後指該紀錄表欠詳及與事實不符，尚非有據。末按被告並非所
得稅法規定之扣繳義務人，並無給付原告扣繳憑單之義務，原告如有所得，應主動依
法自行申報，其未自行辦理結算申報，縱非故意，亦難謂無過失。從而，原告前揭主
張，要非可採。原處分（復查決定）及一再訴願決定俱無違誤。原告起訴意旨，非有
理由，應予駁回。
據上論結，本件原告之訴為無理由，爰依行政訴訟法第二十六條後段，判決如主文。
中    華    民    國     八十九      年      三      月       九        日
                    行 政 法 院 第 一 庭
                                審 判 長 評  事      黃  綠  星
                                         評  事      藍  獻  林
                                         評  事      黃  璽  君
                                         評  事      廖  宏  明
                                         評  事      鄭  忠  仁
右  正  本  證  明  與  原  本  無  異
                                         法院書記官  邱  彰  德
中    華    民    國     八十九      年      三      月       十        日


司法院資訊處製作；財團法人民間司法改革基金會備份。
